【裁判字號】    98,審再易,3
【裁判日期】    980619
【裁判案由】    再審之訴
【裁判全文】
臺灣臺北地方法院民事判決             98年度審再易字第3號
再審原告  甲○○
再審被告  乙○○
上列當事人間請求再審之訴事件，再審原告對於本院民國97年12
月10日所為之97年度簡上字第168號確定判決提起再審之訴，本
院不經言詞辯論，判決如下：
    主  文
再審之訴駁回。
再審訴訟費用新臺幣柒仟貳佰柒拾伍元由再審原告負擔。
    事實及理由
壹、程序方面：按再審之訴，應於30日之不變期間內提起，前項
    期間，自判決確定時起算；判決於送達前確定者，自送達時
    起算；其再審之理由發生或知悉在後者，均自知悉時起算，
    民事訴訟法第500條第1項、第2項定有明文。經查本院97年
    度簡上字第168號判決（下稱原確定判決）之判決書業於民
    國97年12月15日送達再審原告，有送達證書附於該案卷可稽
    ，再審原告於98年1月13日提起本件再審之訴，未逾30日之
    不變期間，於法即無不合。
貳、再審原告起訴主張：原確定判決就三樓屋內進水受損是否因
    熱水器漏水所致乙事，並未斟酌當地同時期之內未下雨的95
    年逐日雨量資料，及該熱水器加裝加壓馬達致增加漏水水流
    量等事實，上開事實屬於民事訴訟法第497條所稱足影響於
    判決之重要證據漏未斟酌之情形。又原確定判決以證人邱士
    奎所稱窗戶的木頭黑掉等情形，據以推論客廳天花板的水漬
    並非一天漏水所造成，而為駁回再審原告於第一審起訴之依
    據，自與一般經驗法則有違，而有民事訴訟法第496條第1項
    第1款之適用法規顯有錯誤之再審理由，為此爰依上開規定
    提起再審之訴，並聲明：(一)原確定判決不利於再審原告之部
    分廢棄。(二)前開廢棄部分，再審被告應給付再審原告新臺幣
    （下同）44 3,500元，及自民國96年1月11日起至清償日止
    ，按週年利率5%計算之利息云云。
參、再審被告方面：本件未行言詞辯論，故無再審被告之聲明及
    陳述可供記載。
肆、得心證之理由：
  一、按不得上訴於第三審法院之事件，經第二審確定之判決，
      如就足影響於判決之重要證物，漏未斟酌者，亦得以再審
      之訴對之聲明不服，民事訴訟法第497條固定有明文。惟
      所謂就足以影響於判決之重要證物漏未斟酌之情形，係指
      第二審言詞辯論終結前，已經存在並已為聲明之證物，而
      第二審並未認為不必要而仍忽略證據聲明未為調查，或已
      為調查而未就其調查之結果予以判斷，且以該證物足以動
      搖原確定判決之基礎者為限。經查，原確定判決斟酌95
      年台北氣象站逐日雨量資料（見原確定判決第一審卷183
      頁及原確定判決卷第23頁），而採認95年1月至6月17日間
      有多日下雨之情況，進而判斷再審原告房屋漏水之原因包
      括天井落下之雨水，非僅因再審被告外掛之熱水器漏水等
      情，並無就「95年台北氣象站逐日雨量資料」證物漏未斟
      酌之情形，再審原告所指摘原確定判決未斟酌95年6月14
      日至18日未下雨之紀錄，僅為前開雨量資料中之一部分，
      原確定判決認為不影響認定之結果而未為論述，自難認有
      重要證物未斟酌之違法。再審原告又指摘原確定判決漏未
      斟酌「熱水器加裝加壓馬達致增加漏水水流量等事實」部
      分，主張該熱水器漏水時間自95年6月17日晚上9時開始連
      續18個小時，依一般經驗法則，於此期間內應有洗澡而開
      啟加壓馬達情事，然原確定判決捨棄該熱水器加裝加壓馬
      達之事實不顧云云，惟查原確定判決一審履勘現場時，將
      上訴人所有之上開熱水器冷水管線及熱水管線接頭拆除，
      讓自來水以全開狀態自然流出，經十分鐘後檢視三樓，雖
      發現該水流進入天井外牆之三樓瓦斯管孔洞並留有水漬，
      因該瓦斯管穿透室內處，水流再依該瓦斯管沿橫樑流至客
      廳地面，在地板上形成積水，但該水流量並不大，有96
      年3月7日勘驗筆錄及照片附卷可查（見原確定判決第一審
      卷第82頁、第112頁、第123頁），該次測試是否開啟加壓
      馬達一節勘驗筆錄並未記載，即無相關證物（開啟加壓馬
      測試紀錄）存在，自難認有重要證物漏未斟酌情形。
  二、次按當事人以第二審判決違背經驗法則、證據法則為理由
      ，提起第三審上訴者。其上訴狀或其理由書應有具體之指
      摘，並揭示該經驗法則，證據法則。上訴書狀如未依此項
      方法表明者，難謂已合法表明上訴理由，其上訴自難認為
      合法，最高法院71年度臺上字第480號判例足資參照，且
      上開判例意旨，亦適用於提起再審之訴之情形。再審原告
      指摘原確定判決對於邱士奎證言（原確定判決97年5月27
      日準備程序筆錄，卷第47頁）證據價值之審酌有違經驗法
      則，惟並未具體指明該經驗法則之內容，揆諸上開判例意
      旨，此部分之再審主張已於法不合。況原確定判決採信準
      備程序證人邱士奎證稱：「（問：三樓情形是否為熱水器
      漏水造成？）不是，因為如果是一天漏水不會造成木頭黑
      掉，木頭黑掉表示時間已經很長了。」等語，參酌證人邱
      士奎於同次期日另證稱：「原審卷第130頁下方中間照片
      的右上方可看出木頭發黑在凸窗子的洞裡面。」等語，以
      及該處正為再審被告外掛熱水器處，如判斷該處為再審原
      告房屋漏水惟一來源，則窗戶與客廳天花板漏水基於同一
      原因，推論遭漏水溼損之時間相同，原確定判決此處之取
      捨證據實與常理相符，並無背於經驗法則之處，再審原告
      仍執前詞認原確定判決有民事訴訟法第496條第1項第1款
      所定之再審事由，自有未合。
  三、再審原告主張原確定判決有民事訴訟法第497條及第496條
      第1項第1款之再審事由，均無足取。再審原告提起本件再
      審之訴，顯無再審理由，爰不經言詞辯論，逕以判決駁回
      之。
伍、訴訟費用負擔之依據：民事訴訟法第78條。
中    華    民    國    98    年    6    月    19    日
                  民事第六庭  審判長法  官  劉坤典
                                    法  官  傅中樂
                                    法  官  張松鈞
以上正本係照原本作成。
本件不得上訴。
中    華    民    國    98    年    6    月    19    日
                                    書記官  賴敏慧


司法院資訊處製作；財團法人民間司法改革基金會備份。
